臺灣臺中地方法院刑事判決
110年度訴字第812號
公  訴  人  臺灣臺中地方檢察署檢察官
被      告  劉左尹


指定辯護人  本院公設辯護人賴忠杰  
上列被告因違反毒品危害防制條例案件，經檢察官提起公訴（11
0年度偵字第10040號），本院判決如下：
    主    文
劉左尹犯販賣第二級毒品未遂罪，處有期徒刑參年。扣案之第二
級毒品大麻壹包（含包裝袋壹只，驗餘淨重玖點柒玖柒柒公克）
，沒收銷燬之；扣案之蘋果廠牌手機壹支，沒收之。
    犯罪事實
一、劉左尹明知大麻為毒品危害防制條例第2條第2項第2款所定
    之第二級毒品，依法不得販賣、持有，竟意圖營利，基於販
    賣第二級毒品之犯意，於民國110年3月10日上午7時6分許，
    在其當時位於臺中市○○區○○○○路000號之居所，使用暱稱「
    阿拉花瓜」，在微信通訊軟體公開張貼「有人要（花圖案）
    或者LSD嗎 台中地區我親自送（愛心圖案）」之貼文，經員
    警執行網路巡邏勤務時察覺，於同日上午8時30分許與劉左
    尹聯繫，與其約定以新臺幣（下同）18,000元之價格，購買
    10公克之第二級毒品大麻。嗣劉左尹依約於同年月16日下午
    2時30分許，至臺中市○○區○○○○路000號前，收受員警交付之
    價款，欲交付大麻時，員警當場表明身分查獲而未遂，並扣
    得大麻1包（含包裝袋1只，驗餘淨重9.7977公克）、現金18
    ,000元（已發還予員警）及蘋果廠牌手機1支。
二、案經臺中市政府警察局太平分局報告臺灣臺中地方檢察署檢
    察官偵查起訴。
    理    由
壹、程序部分
    本判決所引用被告劉左尹以外之人於審判外之陳述，檢察官
    、被告及其辯護人於本院審理時均同意作為證據，迄辯論終
    結前亦未聲明異議，本院審酌該證據資料作成時之情況，尚
    無違法不當及證明力明顯過低之瑕疵，而認為以之作為證據
    應屬適當，依刑事訴訟法第159條之5第1項規定，有證據能
    力。非供述證據部分，因無證據證明係公務員違背法定程序
    所取得，亦無顯有不可信之情況，且檢察官、被告及其辯護
    人於本院審理時均同意該等證據有證據能力，經本院於審理
    期日提示予被告辨認並告以要旨而為合法調查，應認均得作
    為證據。
貳、實體部分
一、認定事實所憑證據及理由 
  ㈠上揭犯罪事實，迭據被告於警詢、偵查及本院審理時均坦承
    不諱，並有偵查報告、被告使用暱稱「阿拉花瓜」在微信通
    訊軟體張貼之貼文、照片、對話紀錄擷圖照片、臺中市政府
    警察局太平分局搜索扣押筆錄、扣押物品目錄表、證物認領
    保管單、現場錄影影像翻拍照片及光碟、被告持用手機之資
    料翻拍照片、交易現金照片、現場錄影譯文、臺中市政府警
    察局太平分局委託鑑驗尿液代號與真實姓名對照表、扣案物
    照片附卷可稽（見他字卷第7-11頁，偵字卷第31-35頁、第3
    9-49頁、第59頁、第67頁、第117頁、第129頁，光碟置於偵
    字卷光碟片存放袋），亦有煙草1包（含包裝袋1只）、蘋果
    廠牌手機1支扣案可憑；扣案之煙草經警送請衛生福利部草
    屯療養院鑑定，結果含有第二級毒品四氫大麻酚之成分等情
    ，另有該院110年3月17日草療鑑字第1100300306號鑑驗書存
    卷可證（見偵字卷第127頁），足認被告所為任意性自白與
    事實相符，應堪採信。
  ㈡刑法學理上所謂「提供機會型之誘捕偵查」即刑事偵查技術
    上所謂「釣魚」，係指對於原已犯罪或具有犯罪故意之人，
    以設計引誘之方式，佯與之為對合行為，使其暴露犯罪事證
    ，再加以逮捕或偵辦者而言，此項機會提供型之誘捕行為，
    純屬偵查犯罪技巧之範疇，因無故意入人於罪之教唆犯意，
    亦不具使人發生犯罪決意之行為，並未違反憲法對於基本人
    權之保障，且於公共利益之維護有其必要性。故前開「釣魚
    」之偵查作為，既未逸脫正常手段，自不能指為違法。經查
    ，被告於警詢及偵查中自承：伊張貼「有人要（花圖案）或
    者LSD嗎 台中地區我親自送（愛心圖案）」之貼文中，花圖
    案係指大麻，上開文字表示若有人要買大麻可向伊索取等語
    （見偵字卷第28頁、第92頁），佐參卷附微信通訊軟體對話
    紀錄擷圖照片（見偵字卷第45-49頁）中，被告於員警詢問
    ：「（花圖案）妳那邊10g怎麼算？」時，旋稱：「18000」
    ，後續再向員警稱：「要買了嗎」、「貨銷很快哦」，雙方
    陸續確認聯絡方式、交易價款支付方式及地點，顯見被告張
    貼上開文字貼文，本意即為對外販售大麻，原已具有販賣之
    故意。員警獲悉後，為取得證據而與被告聯繫，佯與之為對
    合行為使其暴露犯罪事證，待被告著手於犯罪行為之實行時
    ，予以逮捕、偵辦，應無違法可言。又被告與員警約定交易
    數量、金額、地點等具體內容而著手實行販賣毒品之構成要
    件行為，經員警當場查獲，事實上不能完成犯行，僅得論以
    未遂。
  ㈢按販賣毒品所謂販賣行為，須行為人主觀上有營利意圖，且
    客觀上有販入或賣出毒品行為，即足構成，至於實際上是否
    已經獲利，則非所問。又毒品量微價高，本無公定價格，每
    次交易價量可能隨時依雙方關係深淺、資力、需求量及對行
    情之認知、來源是否充裕、查緝鬆嚴、購買者被查獲時供述
    購買對象之可能風險之評估等，而異其標準，非可一概而論
    。且販賣者無論以「價差」、「量差」或「純度」謀取利潤
    ，或牟金錢以外之利益，其為圖利益而非法販賣之行為目的
    ，應無二致。復依一般認知，販賣毒品係違法行為，非可公
    然為之，販賣毒品罪更係重罪，若無利可圖，衡情應不致甘
    冒重罪風險，輕易將毒品交付他人。查被告與員警素未相識
    ，其於本院準備程序時坦認：伊取得本案交易所用之10公克
    大麻之成本低於伊販賣之18,000元等語（見本院卷第89頁）
    ，足徵被告為獲取其中價差之個人利益，實行本案販賣第二
    級毒品行為，其主觀上有營利意圖，洵堪認定。
  ㈣綜上，本案事證業已明確，被告所為販賣第二級毒品未遂犯
    行堪以認定，應依法論科。
二、論罪科刑
  ㈠核被告所為，係犯毒品危害防制條例第4條第6項、第2項之販
    賣第二級毒品未遂罪。其持有之低度行為，應為販賣之高度
    行為所吸收，不另論罪。
  ㈡被告於偵查及本院審理時就本案販賣第二級毒品未遂犯行均
    坦承不諱，依毒品危害防制條例第17條第2項規定，減輕其
    刑。又被告已著手於販賣第二級毒品犯行之實行而不遂，為
    未遂犯，衡其情節較既遂者輕微，依刑法第25條第2項規定
    ，減輕其刑。二者依法遞減之。
  ㈢被告所為販賣第二級毒品未遂犯行，不得依毒品危害防制條
    例第17條第1項減免其刑，亦無從依刑法第59條規定酌減其
    刑：
　⒈毒品危害防制條例第17條第1項所定「供出毒品來源，因而查
    獲」，係指被告或犯罪嫌疑人具體供出毒品來源之有關資料
    ，諸如正犯或共犯之姓名、年籍、住居所或其他足資辨別之
    特徵等，使調查或偵查犯罪之公務員得因而對之發動調查或
    偵查程序，並因此而確實查獲其人、其犯行者，始足該當。
    查被告於警詢、偵查中供稱：扣案之大麻是伊向微信暱稱「
    MrDo」購得，伊只知道其叫「阿杜」，33歲屬龍。伊願意配
    合員警查獲云云（見偵字卷第28-29頁、第92頁）；嗣於本
    院準備程序時改稱：本案交易之大麻來源係伊當時之男友「
    蕭○宗」云云（見本院卷第89頁），互核被告前後供述之扣
    案毒品上手，人別、人際關係與雙方熟識程度截然不同，供
    本案販賣所用之大麻來源究係何人，已有疑問，復經本院函
    詢臺灣臺中地方檢察署及臺中市政府警察局太平分局，函覆
    均略以：「MrDo」未依約與被告進行交易，致無法繼續追查
    而未查獲，亦無因被告之供述而查獲上手「蕭○宗」等語，
    有臺灣臺中地方檢察署110年8月27日中檢謀叔110偵10040字
    第1109082847號及110年9月24日中檢謀叔110偵10040字第11
    09093353號函、臺中市政府警察局太平分局110年8月19日中
    市警太分偵字第1100024693號函附職務報告及110年9月28日
    中市警太分偵字第1100028726號函在卷足參（見本院卷第71
    -75頁、第109-111頁），益無從得知被告何者所述為真，即
    與毒品危害防制條例第17條第1項規定之要件不合，自不得
    依該規定減免其刑。
　⒉刑法第59條所謂「犯罪之情狀顯可憫恕」，係指裁判者審酌
    第57條各款所列事項以及其他一切與犯罪有關之情狀之結果
    ，認其犯罪足堪憫恕者而言，即必於審酌一切之犯罪情狀，
    在客觀上顯然足以引起一般同情，認為縱予宣告法定最低刑
    度猶嫌過重者，始有其適用。本案被告透過通訊軟體公開張
    貼販賣毒品之訊息，使不特定人均可以其作為取得毒品之管
    道，並藉此牟利，且無何因不得已而為之之情由，危害社會
    治安甚深，本案販賣毒品數量、金額均非極微，衡以本案依
    未遂及偵審自白之規定遞減其刑後之刑度，已較原先販賣第
    二級毒品罪之法定最低度刑大幅降低，綜合上情觀之，實無
    情輕法重、客觀上足以引起一般同情之情形，是無刑法第59
    條規定之適用。
三、爰以行為人之責任為基礎，審酌被告正值青壯，明知第二級
    毒品之違法性，且會對施用者身心造成傷害，猶無視政府杜
    絕毒品禁令，為牟利而透過網際網路張貼訊息誘引不特定人
    與之交易毒品，助長毒品泛濫，影響社會治安，實值非難，
    被告本案販賣數量、金額非寡，然未達中、大盤毒梟之程，
    且幸無毒品實際流通之情形，兼衡被告無前案紀錄，此有臺
    灣高等法院被告前案紀錄表附卷可佐（見本院卷第23頁），
    素行尚可，犯後均坦承犯行，並自陳高中畢業、從事直播、
    經濟狀況勉持、提供母親經濟支援及其家庭狀況（見本院卷
    第123-124頁）等一切情狀，量處如主文所示之刑。
四、沒收
  ㈠按查獲之第一級、第二級毒品及專供製造或施用第一級、第
    二級毒品之器具，不問屬於犯罪行為人與否，均沒收銷燬之
    ，毒品危害防制條例第18條第1項前段定有明文。扣案之第
    二級毒品大麻1包（含包裝袋1只，驗餘淨重9.7977公克），
    為被告本案欲販賣予員警之毒品等情，業據被告供承在卷（
    見本院卷第89頁），核屬本案查獲之第二級毒品，依毒品危
    害防制條例第18條第1項前段規定，不問屬於犯罪行為人與
    否，沒收銷燬之；直接用以盛裝大麻之包裝袋1只，因以目
    前採行之鑑驗方式仍無法將毒品成分完全析離，併依前揭規
    定沒收銷燬。至鑑驗耗用之部分既已滅失，自毋庸再為沒收
    銷燬之諭知，附此敘明。
  ㈡扣案之蘋果廠牌手機1支，為被告所有，供其與員警聯繫本案
    毒品交易所用之物等情，亦據被告供述明確（見本院卷第12
    1頁），並有上開微信通訊軟體對話紀錄擷圖照片可佐，即
    屬其本案販賣第二級毒品未遂犯行所用之物，應依毒品危害
    防制條例第19條第1項規定，不問屬於犯罪行為人與否，沒
    收之。
  ㈢此外，被告本案犯行經員警在交易現場查獲，毒品交易價款1
    8,000元業已發還予員警，有上開證物認領保管單為證，難
    認被告有因本案販賣第二級毒品未遂犯行獲取任何犯罪利得
    ，故無庸宣告沒收或追徵。
據上論斷，應依刑事訴訟法第299條第1項前段，毒品危害防制條
例第4條第2項、第6項、第17條第2項、第18條第1項前段、第19
條第1項，刑法第11條、第25條第2項，判決如主文。
本案經檢察官林依成提起公訴，檢察官林明誼到庭執行職務。
中　　華　　民　　國  　110 　年     11 　月　　11　  日
　　　　　　　　　刑事第十五庭  審判長法　官  簡佩珺
                                      法  官  湯有朋
                                      法  官  鄭咏欣 
以上正本證明與原本無異。
如不服本判決應於收受送達後20日內向本院提出上訴書狀，並應
敘述具體理由；其未敘述上訴之理由者，應於上訴期間屆滿後20
日內向本院補提理由書（均須按他造當事人之人數附繕本）「切
勿逕送上級法院」。 
                                      書記官 施佑諭      
中　　華　　民　　國　  110   年　　11    月　 　11　日 
                                    

附錄本案論罪科刑法條：
毒品危害防制條例第4條
製造、運輸、販賣第一級毒品者，處死刑或無期徒刑；處無期徒
刑者，得併科新臺幣三千萬元以下罰金。
製造、運輸、販賣第二級毒品者，處無期徒刑或十年以上有期徒
刑，得併科新臺幣一千五百萬元以下罰金。
製造、運輸、販賣第三級毒品者，處七年以上有期徒刑，得併科
新臺幣一千萬元以下罰金。
製造、運輸、販賣第四級毒品者，處五年以上十二年以下有期徒
刑，得併科新臺幣五百萬元以下罰金。
製造、運輸、販賣專供製造或施用毒品之器具者，處一年以上七
年以下有期徒刑，得併科新臺幣一百五十萬元以下罰金。
前五項之未遂犯罰之。